臺灣臺中地方法院民事判決
109年度重訴字第609號
原      告  張鎮麟即張進峰



訴訟代理人  許錫津律師
            鐘登科律師
上  一  人
複 代理 人  吳馥妤律師
被      告  李慎廣  
            劉秋幸  

共      同
訴訟代理人  劉建成律師
複 代理 人  林暘鈞律師
上列當事人間請求返還不當得利等事件，本院於民國111年6月28
日言詞辯論終結，判決如下：
    主      文
被告李慎廣應給付原告新臺幣壹仟陸佰伍拾伍萬壹仟捌佰陸拾柒
元，及自民國一百零四年七月二十一日起至清償日止，按年息百
分之五計算之利息。
原告其餘之訴駁回。
訴訟費用（除減縮部分外）由被告李慎廣負擔百分之九十四，餘
由原告負擔。
本判決第一項於原告以新臺幣伍佰伍拾壹萬捌仟元為被告李慎廣
供擔保後，得假執行；但被告李慎廣如以新臺幣壹仟陸佰伍拾伍
萬壹仟捌佰陸拾柒元為原告預供擔保，得免為假執行。
原告其餘假執行之聲請駁回。 
    事實及理由
壹、程序方面：
    按訴狀送達後，原告不得將原訴變更或追加他訴。但擴張或
    減縮應受判決事項之聲明者，不在此限，民事訴訟法第255
    條第1項第3款定有明文。原告起訴先位聲明第1項請求：被
    告李慎廣應給付原告新臺幣（下同）1,682萬2,081元，及自
    民國101年6月27日起至清償日止，按年息5%計算之利息；備
    位聲明第1項請求：被告劉秋幸應給付原告1,788萬1,098元
    ，及其中1,682萬2,081元自101年6月27日起至清償日止，其
    中105萬9,017元自104年8月1日起至清償日止，均按年息5%
    計算之利息。於111年6月23日具狀變更先位聲明第1項為：
    被告李慎廣應給付原告1,655萬1,867 元，及自104年7月21
    日起至清償日止，按年息5%計算之利息；變更備位聲明第1
    項為：被告劉秋幸應給付原告1,761萬0,884元，及其中1,65
    5萬1,867元自104年7月21日起至清償日止，其中105萬9,017
    元自104年8月1日起至清償日止，均按年息5%計算之利息（
    見本院卷二第430至431頁）。核原告所為訴之變更，屬減縮
    應受判決事項之聲明，合於上揭規定，應予准許。
貳、實體方面：
一、原告主張：
　㈠被告李慎廣及訴外人魏宏泰於96年5月18日與原告及訴外人郭
    茂鏞、葉皓簽署備忘錄，復於同年月25日簽訂讓渡書，向原
    告購買臺中市○區○○路0段000號等17單位之房屋、車位及坐
    落基地應有部分（下稱三民路17單位房地），及臺中市○區○
    ○路000號等7單位之房屋及坐落基地應有部分（下稱民權路7
    單位房地，與上述房地合稱系爭房地）。嗣被告李慎廣借用
    其配偶即被告劉秋幸名義、魏宏泰借用其配偶梁綺芬名義，
    於96年6月8日分別就三民路17單位房地及民權路7單位房地
    與原告、郭茂鏞簽訂不動產買賣契約書（下稱系爭買賣契約
    ），郭茂鏞已依約將系爭房地應有部分2分之1所有權，分別
    移轉登記各4分之1予被告劉秋幸及梁綺芬，原告則將民權路
    7單位房地應有部分2分之1中之6分之1，分別移轉登記各12
    分之1予被告劉秋幸及梁綺芬，被告劉秋幸及梁綺芬應按付
    款期別支付買賣價金，並辦理貸款代償系爭房地尚存之抵押
    權貸款債務，分別為3,026萬5,058元及4,681萬3,386元，並
    塗銷第一順位抵押權登記以抵付買賣價金尾款。
  ㈡然因被告劉秋幸及梁綺芬未依約辦理銀行貸款償還上開債務
    以給付價金尾款，被告李慎廣、魏宏泰遂於96年7月7日以被
    告劉秋幸、梁綺芬名義，與原告、郭茂鏞簽立兩份債務履行
    承擔契約書（下稱系爭承擔契約），約定承擔原告及郭茂鏞
    對於安泰商業銀行股份有限公司（下稱安泰銀行）截至96年
    6月30日止之全部抵押貸款餘額債務，分別為3,007萬0,868
    元本息及4,664萬7,478元本息，並於債務償還終了時塗銷第
    一順位抵押權。為擔保系爭承擔契約之履行，被告劉秋幸、
    梁綺芬分別以三民路17單位房地各2分之1應有部分、民權路
    7單位房地各3分之1應有部分，為原告及郭茂鏞設定第二順
    位抵押權，而被告李慎廣及魏宏泰亦於96年7月7日共同簽發
    到期日為97年6月30日、受款人均為原告及郭茂鏞、面額各
    為3,007萬0,868元及4,664萬7,478元之本票2紙予原告及郭
    茂鏞。
　㈢而後被告劉秋幸及梁綺芬未依系爭承擔契約代償原告及郭茂
    鏞就系爭房地之舊有銀行貸款，因原告及郭茂鏞仍為名義上
    之貸款債務人，為免違約遭安泰銀行計算遲延利息，原告乃
    於96年6月30日起至104年6月17日間向安泰銀行償還貸款共
    計3,310萬3,733元。嗣被告劉秋幸於104年6月24日向安泰銀
    行代償三民路17單位房地之貸款本息共1,886萬3,866元，及
    民權路7單位房地之貸款本息3,592萬7,961元，此本即為被
    告劉秋幸依系爭承擔契約所應負擔之債務，然被告劉秋幸代
    償後，竟於104年7月17日寄發臺中法院郵局1881、1882號存
    證信函予原告及郭茂鏞，表示其以利害關係人身分代為清償
    對安泰銀行之貸款，依民法第311條第2項但書及第312條規
    定，於其清償範圍內，安泰銀行移轉債權及從屬抵押權，請
    求原告及郭茂鏞償還其代償之本息，又以原告及郭茂鏞未償
    還其自安泰銀行受讓之貸款債權為由，以第一順位抵押權人
    身分，於104年7月21日具狀聲請拍賣原告及梁綺芬之系爭房
    地應有部分，經本院以104年度司拍字第246、247號裁定准
    予拍賣抵押物，由本院以104年度司執字第95064、95063號
    強制執行中，原告為免遭強制執行，乃於104年7月31日就系
    爭房地貸款給付被告劉秋幸105萬9,017元。
　㈣被告劉秋幸及梁綺芬僅為系爭房地之登記名義人，被告李慎
    廣及魏宏泰方為真正買受人及履行承擔人，而為系爭買賣契
    約及系爭承擔契約之實質權利義務主體，故被告李慎廣及魏
    宏泰有依系爭承擔契約履行共同償還貸款之義務，原告於96
    年6月30日至104年6月17日間向安泰銀行償還之3,310萬3,73
    3元，係代被告李慎廣及魏宏泰償還債務，使被告李慎廣及
    魏宏泰受有3,310萬3,733元之利益，致原告受損害，爰依民
    法第271條、第179條或第312條規定，先位請求判決被告李
    慎廣返還不當得利1,655萬1,867元。另被告劉秋幸為系爭承
    擔契約之形式上履行承擔人，其於104年6月24日向安泰銀行
    償還貸款之行為，係本於債務人之身分清償系爭承擔契約，
    自無於清償債務後又向原告請求返還之法律上原因，爰依民
    法第179條規定，請求被告劉秋幸返還105萬9,017元。如認
    被告劉秋幸始為系爭承擔契約之承擔義務人，則依民法第17
    9條或第312條規定，備位請求被告劉秋幸返還1,655萬1,867
    元，及不當得利105萬9,017元，共1,788萬1,098元。
　㈤並先位聲明：
  ⒈被告李慎廣應給付原告1,655萬1,867元，及自104年7月21日
    起至清償日止，按年息5%計算之利息。
　⒉被告劉秋幸應給付原告105萬9,017元，及自104年8月1日起至
    清償日止，按年息5%計算之利息。
　⒊願供擔保，請准告假執行。
　　暨備位聲明：
　⒈被告劉秋幸應給付原告1,761萬0,884元，及其中1,655萬1,86
    7元自104年7月21日起至清償日止，其中105萬9,017元自104
    年8月1日起至清償日止，均按年息5%計算之利息。
　⒉願供擔保，請准告假執行。
二、被告則以：
　㈠原告請求1,682萬2,081元部分：自96年7月系爭承擔契約簽訂
    時起，至被告劉秋幸於104年6月24日代償系爭房地之安泰銀
    行貸款餘額時止，系爭房地之貸款本息均是以該等房地之租
    金收入分期繳納，且以租金繳納貸款結算後尚有結餘，此有
    魏宏泰於98年10月30日製作之租金計算明細表、原告於另案
    提出之書狀、原告及魏宏泰於100年2月16日寄發給被告李慎
    廣之臺中育才郵局136號存證信函可證，是原告本件主張係
    以其自有資金繳納系爭房地之貸款本息，顯與事實不符，則
    原告請求被告李慎廣或劉秋幸返還不當得利1,682萬2,081元
    ，並無理由。
　㈡原告請求105萬9,017元部分：依臺灣高等法院臺中分院108年
    度重上更一字第8號確定判決認定，被告劉秋幸於清償系爭
    房地之貸款後，於清償之限度內，承受安泰銀行對於郭茂鏞
    及原告之債權，則經被告劉秋幸催告後，原告匯款105萬9,0
    17元予被告劉秋幸，被告劉秋幸並無不當得利；況被告李慎
    廣於另案臺灣高等法院臺中分院110年度重上更一字第6號案
    件主張預備抵銷抗辯，在計算債權金額時已扣除105萬9,017
    元，原告於本件向被告劉秋幸請求返還此筆金額，顯屬重複
    。
　㈢另原告所稱被告劉秋幸及梁綺芬應依系爭買賣契約之約定辦
    理貸款代償系爭房地尚存之抵押權貸款債務，分別為3,026
    萬5,058元及4,681萬3,386元乙節，惟三民路17單位房地之
    買賣契約僅針對郭茂鏞願意移轉之應有部分2分之1簽訂，貸
    款僅有1,868萬元；民權路7單位房地之買賣契約僅針對郭茂
    鏞、原告願意移轉之應有部分3分之2簽訂，貸款僅有3,238
    萬5,485元。又系爭承擔契約之承擔人為被告李慎廣及魏宏
    泰，而非其等之配偶被告劉秋幸及梁綺芬，此經另案臺灣高
    等法院臺中分院101年度重上字第151號確定判決認定在案，
    同院104年度重上更一字第19號確定判決亦認實際購買系爭
    房地者即系爭承擔契約之承擔人為被告李慎廣及魏宏泰，於
    本件應有拘束力。
　㈣並聲明：　
　⒈原告之訴及假執行之聲請均駁回。
　⒉如受不利之判決，願供擔保，請准宣告免為假執行。
三、兩造不爭執事項（見本院卷二第230至232頁）：
　㈠被告李慎廣、劉秋幸為夫妻；魏宏泰、梁綺芬為夫妻。
  ㈡被告李慎廣、魏宏泰於96年5月18日與原告、郭茂鏞及葉皓簽
    署備忘錄，嗣於同年月25日簽訂讓渡書，並約定由被告李慎
    廣、魏宏泰購買原告、郭茂鏞所有三民路17單位房地及民權
    路7單位房地。
  ㈢被告李慎廣以被告劉秋幸之名義，魏宏泰以梁綺芬之名義，
    於96年6月8日就系爭房地與原告、郭茂鏞簽訂系爭買賣契約
    ，郭茂鏞並已依約將名下系爭房地應有部分1/2之所有權，
    分別移轉登記各1/4予被告劉秋幸及梁綺芬，原告亦將名下
    民權路7單位房地應有部分1/2中之1/6，分別移轉登記各1/1
    2予被告劉秋幸及梁綺芬。
  ㈣系爭買賣契約第4條第1項第3款約定：「買方（即被告劉秋幸
    、梁綺芬) 以本標的物向貸款機構貸款來代償前述未償債務
    ，並以該代償款來抵付尾款，如有不足買方應於代償之同時
    一次補足，並塗銷原抵押權」。
  ㈤被告李慎廣、魏宏泰於96年7月7日以被告劉秋幸、梁綺芬代
    理人名義，與原告、郭茂鏞簽立系爭承擔契約，約定由被告
    劉秋幸、梁綺芬承擔原告及郭茂鏞於安泰銀行截至96年6月3
    0日止之全部抵押貸款餘額債務，分別為3,007萬0,868元本
    息（郭茂鏞部分）及4,664萬7,478元本息（原告部分），並
    於債務償還終了時，塗銷系爭房地第一順位抵押權，另被告
    劉秋幸、梁綺芬以名下系爭房地為原告及郭茂鏞設定第二順
    位抵押權，被告李慎廣及魏宏泰則共同簽發票面金額各為3,
    007萬0,868元、4,664萬7,478元本票2紙，交付予原告及郭
    茂鏞作為系爭承擔契約之擔保。
  ㈥於96年6月30日起至104年6月23日間系爭房地安泰銀行貸款清
    償之情形，其中三民路17單位房地清償1,518萬3,284 元、
    民權路7單位房地清償1,846萬0,877元，共計償還3,364萬4,
    161元。
  ㈦被告劉秋幸於104年6月24日向安泰銀行代償郭茂鏞貸款本金1
    ,886萬0,595元暨其利息3,271元，共1,886萬3,866元，代償
    原告貸款本金3,591萬1,727元暨其利息1萬6,234元，共3,59
    2萬7,961元。
  ㈧被告劉秋幸於104年7月17日以存證信函通知原告及郭茂鏞，
    主張其代原告及郭茂鏞清償安泰銀行貸款，其中郭茂鏞貸款
    本金1,886萬0,595元暨其利息3,271元，原告貸款本金3,591
     萬1,727元暨其利息1萬6,234元，並於清償範圍內取得安泰
    銀行之債權及從屬抵押權，請求原告及郭茂鏞償還其所代償
    之本金暨利息。
  ㈨被告劉秋幸以原告及郭茂鏞未清償被告劉秋幸所受讓之貸款
    債權為由，以第一順位抵押權人名義，具狀聲請拍賣原告、
    梁綺芬之系爭房地應有部分，經本院以104年度司拍字第246
    、247號裁定准許，被告劉秋幸並持前開裁定為執行名義，
    向本院聲請強制執行，由本院104年度司執字第95064、9506
    3號強制執行事件執行中，原告於104年7月31日就系爭房地
    貸款給付被告劉秋幸105萬9,017元。
  ㈩系爭承擔契約之實質承擔人為被告李慎廣、魏宏泰。
四、得心證之理由：
  ㈠原告依民法第179條、第312條規定，先位請求被告李慎廣、
    備位請求被告劉秋幸返還系爭房地自96年6月30日至104年6
    月17日間原告清償之銀行貸款本息1,655萬1,867元，有無理
    由？
　⒈查被告李慎廣、魏宏泰分別於96年5月18日、同年5月25日與
    原告、郭茂鏞、葉皓簽署備忘錄及讓渡書，約定原告、郭茂
    鏞將系爭房地全部出售予被告李慎廣、魏宏泰，此有備忘錄
    及讓渡書在卷可憑（見本院卷一第43至55頁）。嗣被告李慎
    廣以配偶被告劉秋幸之代理人名義、魏宏泰以配偶梁綺芬之
    代理人名義，於96年6月8日與郭茂鏞就其所有三民路17單位
    房地應有部分2分之1簽訂不動產買賣契約書（見本院卷一第
    57至67頁），與郭茂鏞、原告就其等共有民權路7單位房地
    應有部分各2分之1、6分之1簽訂不動產買賣契約書（見本院
    卷一第69至77頁）。被告李慎廣、魏宏泰復於96年7月7日以
    被告劉秋幸、梁綺芬之代理人名義，與原告、郭茂鏞簽立系
    爭2份承擔契約，約定由被告劉秋幸、梁綺芬承擔原告及郭
    茂鏞於安泰銀行截至96年6月30日止之全部抵押貸款餘額債
    務，分別為3,007萬0,868元本息（郭茂鏞部分）及4,664萬7
    ,478元本息（原告部分），被告李慎廣、魏宏泰並共同簽發
    與系爭承擔契約同額之本票2紙交付郭茂鏞、原告收執，有
    系爭承擔契約、本票2紙附卷可參（見本院卷一第149至155
    頁），復為兩造所不爭執，堪信為真實。
　⒉上開備忘錄及讓渡書係由被告李慎廣、魏宏泰以自己名義與
    郭茂鏞、原告簽訂，約定系爭房地讓渡事宜，進而簽立系爭
    買賣契約，且於簽訂系爭買賣契約及系爭承擔契約時，亦係
    由被告李慎廣、魏宏泰出面處理，參以系爭承擔契約第3條
    所載：「因政策性指數型利率波動及貸款成數，致甲方（即
    安泰銀行）無法同意原抵押權辦理權利內容變更，丙方（即
    被告劉秋幸、梁綺芬）概括承受貸款餘額，並開立同額保證
    本票及辦理第二順位抵押權予乙方（即郭茂鏞、原告）」，
    應由履行承擔人簽立同額本票予郭茂鏞、原告，被告李慎廣
    及魏宏泰既同意簽發本票，自係承認自己實為系爭房地之買
    受人即系爭承擔契約之履行承擔人。足認被告劉秋幸、梁綺
    芬僅為系爭房地之登記名義人，被告李慎廣、魏宏泰方為系
    爭房地之真正買受人及履行承擔人，而為系爭買賣契約及系
    爭承擔契約之實質權利義務主體。準此，依法應負擔給付買
    賣價金之義務人，自為實際買受人即被告李慎廣、魏宏泰。
　⒊原告主張其自96年6月30日起至104年6月17日止，分別匯款至
    郭茂鏞安泰銀行帳號00000000000000之帳戶，及匯款至原告
    同銀行帳號00000000000000之帳戶，以繳納系爭房地之安泰
    銀行貸款，此期間共計償還3,310萬3,733元等情，有安泰銀
    行111年4月15日安泰銀營支存押字第1110004522號函在卷可
    稽（見本院卷二第286至343頁），並有原告製作之附表3可
    參（見本院卷二第374至380頁），經核對附表3與安泰銀行
    上開函文所附之存款當期交易明細表中由原告匯入之金額均
    相符合，堪認原告主張其有支付系爭房地此期間之貸款共計
    3,310萬3,733元，應屬可採。
　⒋按無法律上之原因而受利益，致他人受損害者，應返還其利
    益；雖有法律上之原因，而其後已不存在者，亦同，民法第
    179條定有明文。次按主張不當得利請求權存在之當事人，
    對於不當得利請求權之成立，應負舉證責任，即應證明他方
    係無法律上之原因而受利益，致其受有損害。如受利益人係
    因給付而得利時，所謂無法律上之原因，係指給付欠缺給付
    之目的。故主張該項不當得利請求權存在之當事人，應舉證
    證明該給付欠缺給付之目的（最高法院99年度台上字第1009
    號裁判意旨參照）。原告主張依系爭承擔契約，被告李慎廣
    、魏宏泰應承擔原告及郭茂鏞就系爭房地於安泰銀行截至96
    年6月30日止之抵押貸款餘額債務，使原告、郭茂鏞脫離系
    爭房地抵押貸款債務人之身分，此觀系爭承擔契約第2條文
    義即明，惟被告李慎廣、魏宏泰並未依約履行系爭承擔契約
    ，係由原告支付自96年6月30日起至104年6月17日止之系爭
    房地安泰銀行貸款，共計3,310萬3,733元，已如前述，則原
    告給付上開期間之貸款債務，係代被告李慎廣、魏宏泰清償
    債務，使被告李慎廣、魏宏泰受有免於支出3,310萬3,733元
    款項之利益，致原告受有損害，且被告李慎廣、魏宏泰所受
    之利益係屬可分，則原告依民法第179條不當得利之規定，
    請求被告李慎廣返還1,655萬1,867元（計算式：33,103,733
    2＝16,551,867，小數點以下四捨五入），即屬有據。
　⒌被告雖抗辯：自96年7月系爭承擔契約簽訂時起，至被告劉秋
    幸於104年6月24日代償系爭房地之安泰銀行貸款餘額時止，
    系爭房地之貸款本息均是以該等房地之租金收入分期繳納，
    且以租金繳納貸款結算後尚有結餘，此有魏宏泰於98年10月
    30日製作之租金計算明細表、原告於另案提出之書狀、原告
    及魏宏泰於100年2月16日寄發給被告李慎廣之臺中育才郵局
    136號存證信函可證，是原告本件主張係以其自有資金繳納
    系爭房地之貸款本息，顯與事實不符等語。查原告已否認魏
    宏泰所製作租金計算明細表之形式真正（見本院卷二第400
    頁），而原告於另案提出之「民事答辯㈢狀」固稱有以收取
    之租金繳交系爭房地貸款（見本院卷二第37至39頁），另原
    告及魏宏泰於100年2月16日寄發予被告李慎廣之存證信函，
    亦提及系爭房地之貸款於98年10月23日前均以收取之租金繳
    納，被告李慎廣尚有可分配之租金等語（見本院卷二第47至
    53頁），惟原告是否以租金繳納系爭房地貸款、租金結算後
    被告李慎廣有無可分配之租金，屬另案會算之問題，而被告
    李慎廣、劉秋幸業已另案對原告、魏宏泰起訴請求（見本院
    卷二第412至421頁，該起訴狀第5頁雖有記載扣除借款本息
    ，然金額係暫時估算），與本件原告確有繳納自96年6月30
    日起至104年6月17日止之系爭房地貸款，致被告李慎廣受有
    免於清償貸款本息之利益，係屬二事，被告所辯，尚不足採
    。
　⒍另按訴之預備合併，必先位之訴無理由，法院始應就備位之
    訴為裁判，如先位之訴有理由，法院即無庸就備位之訴為裁
    判。玆本院既認原告先位請求被告李慎廣給付1,655萬1,867
    元之訴為有理由，依法自無庸就原告備位請求被告劉秋幸給
    付1,655萬1,867元部分加以裁判，附此敘明。
  ㈡原告依民法第179條規定，請求被告劉秋幸返還原告給付予被
    告劉秋幸之系爭房地貸款105萬9,017元，有無理由？
　⒈查郭茂鏞為借款人、原告為一般保證人，於93年5月21日向安
    泰銀行借款之2,900萬元，業經被告劉秋幸於104年6月24日
    ，以系爭房地取得人及抵押貸款債務之履行有利害關係之第
    三人身分，代借款人清償安泰銀行本金1,886萬0,595元及利
    息3,271元；又以原告為借款人、郭茂鏞為連帶保證人，於9
    5年1月18日向安泰銀行借款之4,930萬元，亦經被告劉秋幸
    於104年6月24日以前揭身分，代借款人清償本金3,591萬1,7
    27元及利息1萬6,234元等情，為兩造所不爭執，並有代償證
    明書2紙為證（見本院卷一第189至191頁）。
　⒉而被告劉秋幸於清償上開貸款債務後，於104年7月17日寄發
    臺中法院郵局1881、1882號存證信函予原告及郭茂鏞，表示
    其於同年6月24日以利害關係第三人身分，代原告及郭茂鏞
    清償系爭房地之貸款債務，於清償之限度內承受安泰銀行對
    原告及郭茂鏞之貸款債權及取得系爭房地之第一順位抵押權
    ，並催告原告及郭茂鏞償還被告劉秋幸所代償之款項乙節，
    有上開存證信函附卷可稽（見本院卷一第193至210頁）。被
    告劉秋幸復以原告及郭茂鏞未清償其所受讓之貸款債權為由
    ，以第一順位抵押權人名義，具狀聲請拍賣原告、梁綺芬之
    系爭房地應有部分，經本院以104年度司拍字第246、247號
    裁定准許，被告劉秋幸並持前開裁定為執行名義向本院聲請
    強制執行，由本院104年度司執字第95064、95063號強制執
    行事件執行中，原告於104年7月31日就系爭房地貸款給付被
    告劉秋幸105萬9,017元，亦有上開拍賣抵押物裁定、本院民
    事執行處查封登記函、安泰銀行匯款委託書在卷可證（見本
    院卷一第211至250頁）。
　⒊原告主張被告劉秋幸為系爭承擔契約之形式上履行承擔人，
    被告劉秋幸於104年6月24日向安泰銀行清償貸款之行為，係
    本於債務人之身分清償系爭承擔契約，自無於清償債務後又
    向原告請求返還之法律上原因，爰依民法第179條規定，請
    求被告劉秋幸返還原告給付之105萬9,017元等語。查原告固
    於96年7月7日與被告劉秋幸、梁綺芬訂立系爭承擔契約，並
    由被告李慎廣為被告劉秋幸之代理人，約定被告劉秋幸、梁
    綺芬承擔原告對安泰銀行所負擔之債務履行，原告對安泰銀
    行之負擔至96年6月30日止，其後之貸款餘額由被告劉秋幸
    、梁綺芬承擔償還責任，有系爭承擔契約可佐（見本院卷一
    第151至152頁），惟系爭承擔契約之實質債務履行承擔義務
    人為被告李慎廣、魏宏泰，而非其等配偶即被告劉秋幸、梁
    綺芬，已如前述，並經另案臺灣高等法院臺中分院101年度
    重上字第151號確定判決認定在案（見本院卷一第258至259
    頁），且為兩造所不爭執（見本院卷二第232頁），是被告
    劉秋幸並非系爭承擔契約之履行義務人。則被告劉秋幸以其
    為系爭房地共有人之利害關係第三人身分，於104年6月24日
    向安泰銀行代償系爭房地貸款債務後，依民法第312條規定
    ，在清償之限度內，當然承受安泰銀行對原告及郭茂鏞之貸
    款債權，嗣被告劉秋幸行使第一順位抵押權而聲請拍賣原告
    、梁綺芬之系爭房地應有部分，原告遂因此給付被告劉秋幸
    系爭房地貸款105萬9,017元，被告劉秋幸受領該款項並無不
    當得利可言。從而，原告依民法第179條規定，請求被告劉
    秋幸返還原告給付之105萬9,017元，尚屬無據。
　㈢再按給付無確定期限者，債務人於債權人得請求給付時，經
    其催告而未為給付，自受催告時起，負遲延責任。其經債權
    人起訴而送達訴狀，或依督促程序送達支付命令，或為其他
    相類之行為者，與催告有同一之效力。遲延之債務，以支付
    金錢為標的者，債權人得請求依法定利率計算之遲延利息。
    但約定利率較高者，仍從其約定利率。應付利息之債務，其
    利率未經約定，亦無法律可據者，週年利率為百分之五，分
    別為民法第229條第2項、第233條第1項及第203條所明定。
    被告李慎廣對原告所負返還不當得利1,655萬1,867元部分之
    債務，並無確定之給付期限，經原告之催告而未為給付，被
    告李慎廣始負遲延責任。從而，原告請求被告李慎廣給付自
    起訴狀繕本送達翌日即109年9月4日（見本院卷一第337頁）
    起至清償日止，按年息5%計算之利息，於法有據。至原告逾
    此之利息請求，則屬無據。
五、綜上所述，原告依民法第179條規定，請求被告李慎廣給付1
    6,55萬1,867元，及自109年9月4日起至清償日止，按年息5%
    計算之利息，為有理由，應予准許；逾此範圍之請求，則無
    理由，應予駁回。
六、兩造均陳明願供擔保，請准宣告假執行及免為假執行，就原
    告勝訴部分，經核均無不合，爰分別酌定相當之擔保金額准
    許之；至原告敗訴部分，其假執行之聲請已失所附麗，應併
    予駁回。
七、本件事證已臻明確，兩造其餘攻擊防禦方法及證據，核與判
    決之結果不生影響，爰不一一論述，併此敘明。
八、訴訟費用負擔之依據：民事訴訟法第79條。
中　　華　　民　　國　　111 　年　　8 　　月　　11　　日
                  民事第一庭    法  官  廖欣儀
正本係照原本作成。
如對本判決上訴，須於判決送達後20日內向本院提出上訴狀。如
委任律師提起上訴者，應一併繳納上訴審裁判費。
中　　華　　民　　國　　111 　年　　8 　　月　　15　　日
                                書記官  李俊毅